臺灣臺中地方法院刑事判決
110年度交易字第263號
聲  請  人  臺灣臺中地方檢察署檢察官
被      告  林益賢


上列被告因過失傷害案件，經檢察官聲請以簡易判決處刑（109
年度偵字第27943號），本院簡易庭認不宜逕以簡易判決處刑，
改由本院依通常程序審理，判決如下：
    主    文
林益賢犯過失傷害罪，處拘役伍拾日，如易科罰金，以新臺幣壹
仟元折算壹日。
    犯罪事實
一、林益賢於民國109年1月28日3時55分許，騎乘車牌號碼000-0
    00號普通重型機車（下稱甲車），沿臺中市大里區中投西路
    3段由北往南方向行駛，行經同路段與同市區東興路交岔路
    口時，本應注意閃光黃燈表示「警告」，行經該等號誌正常
    運作交岔路口時應減速接近，注意安全，小心通過，而依當
    時天候晴、夜間有照明、柏油路面乾燥、無缺陷、無障礙物
    、視距良好、閃光號誌正常，客觀上並無不能注意之情形，
    竟疏未注意及此，未減速接近、小心通過，即貿然前行，適
    有饒麗雲騎乘車牌號碼000-000號普通重型機車（下稱乙車
    ）沿上開東興路由西往東方向行駛至上開路口，亦疏未注意
    機車附載物品者，寬度不得超過把手外緣10公分，長度自座
    位後部起不得向前超伸，伸出車尾部分，自後輪軸起不得超
    過半公尺，且閃光紅燈表示「停車再開」，行經該等號誌正
    常運作交岔路口時應減速接近，先停止於交岔路口前，讓幹
    道車優先通行後認為安全時，方得續行，即將長度顯逾半公
    尺之竹掃帚放置乙車座墊上坐於其上，其竹掃帚之桿部及尾
    端均超伸於乙車以外，以此方式附載該竹掃帚行駛且未暫停
    讓甲車先行通過而逕自前行，均閃避不及，甲車之前車頭遂
    與乙車所附載超伸於外之前開竹掃帚相撞，兩車隨即倒地，
    饒麗雲因而受有右側脛骨平台粉碎性骨折、右側鎖骨粉碎性
    骨折、右肩部及右膝挫傷等傷害。
二、案經饒麗雲訴由臺中市政府警察局霧峰分局報告臺灣臺中地
    方檢察署檢察官偵查後聲請簡易判決處刑。
    理    由
一、本件被告林益賢被訴過失傷害案件，本院簡易庭於審理後認
    為有刑事訴訟法第451條之1第4項但書第2款之情形，依刑事
    訴訟法第452條，應適用通常程序審判之，爰改由本院依通
    常程序審理，先予敘明。
二、本判決以下所引用被告以外之人於審判外之陳述，檢察官、
    被告均不爭執其證據能力，且迄至言詞辯論終結前亦未聲明
    異議，本院審酌上開陳述作成之情況並無違法不當之情形或
    證明力明顯過低之瑕疵，爰依刑事訴訟法第159條之5第1項
    及第2項規定，認均得為證據。
三、訊據被告矢口否認有何過失傷害犯行，辯稱：伊完全沒有過
    失，伊過路口時有看到告訴人饒麗雲，伊已經減速煞車停下
    來，事故現場沒有緊急煞車車痕，伊沒有撞到告訴人的機車
    車身，是告訴人沒有煞車，車速很快完全沒有停，強行通過
    路口，她違規將竹掃帚坐在機車上，竹掃帚有8尺長，尾部
    碰到伊的機車右側龍頭勾到伊，兩車重心不穩倒地，伊也有
    受傷等語（見中交簡第21至23、47至48頁、交易卷第41至47
    、63至64、68至71頁）。經查：
　㈠被告、告訴人分別於前揭時間沿上開各該路段騎乘甲車、乙
    車駛至上開路口而發生碰撞，致告訴人受有前開右側脛骨平
    台粉碎性骨折、右側鎖骨粉碎性骨折、右肩部及右膝挫傷，
    被告則受有多處損傷、右側手部及膝部擦挫傷等節，均為被
    告所不爭執，並有證人即告訴人於警詢、檢察事務官詢問及
    本院簡易庭訊問程序時之證述可佐（見偵卷第19至21、33、
    82、中交簡卷第47至48頁），另有警員職務報告、中山醫學
    大學附設醫院診斷證明書、各該仁愛醫療財團法人大里仁愛
    醫院診斷證明書、道路交通事故現場圖、道路交通事故調查
    報告表㈠㈡、現場及車損照片、監視器錄影畫面擷圖、各該車
    輛詳細資料報表、證號查詢機車駕駛人資料、乙車及所攜帶
    竹掃帚照片、本院勘驗筆錄及勘驗擷圖照片等件各1份附卷
    可參（見偵卷第13、23至26、28至31、51至60、67至69、74
    至75頁、中交簡卷第49至57頁、交易卷第49至51、63至64、
    73至87頁），是此部分事實首堪認定。聲請意旨固於犯罪事
    實欄載明告訴人尚受有多處損傷、右側手部及膝部擦挫傷等
    傷害，惟此均非告訴人而係被告所受傷害，有上開各該診斷
    證明書在卷可佐（見偵卷第23至26頁），堪以認定；又聲請
    意旨雖於犯罪事實欄記載告訴人係無照騎乘乙車，然告訴人
    於案發時具有普通重型機車駕駛執照，有前開告訴人之證號
    查詢機車駕駛人資料存卷可查（見偵卷第75頁），亦堪認定
    ，爰均予更正。
  ㈡本案事故之發生經過，業據告訴人於警詢、檢察事務官詢問
    及本院簡易庭訊問程序時證稱：伊不清楚伊當時的號誌為何
    ，伊行經至上開路口時沒有煞停，是減速滑行通過，被告行
    車速度很快，伊發現被告時被告已經行駛過來，伊來不及反
    應發生碰撞，伊是將竹掃帚綁在機車後方把手上，只有綁一
    個地方，伊也有坐在竹掃帚竹桿子的中間，而竹掃帚桿子及
    下方尾部是突出在機車外面等語（見偵卷第20、33、82頁、
    中交簡卷第47頁），復據被告於警詢時供稱：伊還沒駛入路
    口時，並未發現告訴人駕駛車輛由東興路駛出，是駛入路口
    後才發現告訴人，伊當下有馬上煞車等語在卷（見偵卷第17
    頁）；再對照本院勘驗案發當時上開路段之監視器錄影畫面
    ，結果略以：乙車沿上開東興路靠雙黃線行駛，經過停止線
    後甲車自畫面出現，沿上開中投西路3段行駛，乙車行經行
    人穿越道後減慢車速、些微偏右，甲車維持大致相同速度接
    近乙車，甲車接近乙車後兩車旋即均向各自機車之右側倒地
    等情，有上開監視器錄影畫面擷圖、本院勘驗筆錄及勘驗擷
    圖照片存卷可佐（見偵卷第59至60頁、交易卷第63至64、73
    至87頁），足見告訴人前開所述並非無據，被告確未減速即
    駛入案發路口接近乙車，且係駛入案發路口後始發現乙車，
    而告訴人亦未停車讓甲車優先通行即駛入案發路口，且係駛
    至路口前之行人穿越道處始減慢車速，均堪認定。另被告於
    警詢時供稱：告訴人當時有載掃把而且超過車身，她的掃把
    很長，伊的前車頭與對方的掃把發生碰撞等語（見偵卷第16
    至17、35頁）；本案雖因上開監視器錄影鏡頭所在位置限制
    ，而無法自上開錄影畫面判定兩車確切碰撞位置，惟仍可知
    兩車係彼此接近後旋即均倒地，稽之乙車尚無明顯撞擊痕跡
    ，乙車所附載竹掃帚長度係200餘公分而顯逾半公尺，甲車
    之車損痕跡亦大致位在其倒地側之右側車身等跡證，有前開
    車損、乙車及所攜帶竹掃帚照片存卷可憑（見偵卷第54至58
    頁、中交簡卷第49至57頁），參以被告及告訴人前開所述有
    關乙車附載竹掃帚之情狀，本於推理作用，依一般經驗法則
    判斷，足認被告此部分所述並非無據，兩車應非機車直接互
    撞，本案應係甲車之前車頭與乙車所附載超伸於外之前開竹
    掃帚相撞，亦堪認定。從而，本案確係因案發當時被告未減
    速即駛入案發路口，以及告訴人以前開方式附載竹掃帚行駛
    而未暫停讓被告優先通行即駛入案發路口，致兩車均閃避不
    及，以至於發生碰撞甚明；被告空言辯稱其過路口時已經減
    速煞停等語，顯與上開客觀事證不符，僅係事後卸責之詞，
    不足採信。又影響是否形成煞車痕跡之因素涉及天候、路面
    等情形而難以一概而論，為本院職務上所已知，縱令案發路
    口並未留有明顯可辨識記載之煞車痕，仍不能遽然反推被告
    有無減速接近或緊急煞車，是被告此部分所辯亦無從資為對
    其有利之認定。
　㈢按閃光黃燈表示「警告」，車輛應減速接近，注意安全，小
    心通過，道路交通標誌標線號誌設置規則第211條第1項第1
    款定有明文，此為道路使用人均應知悉之一般道路安全使用
    方式；被告於案發當時既係合法考領有普通重型機車駕駛執
    照之人，有前開證號查詢機車駕駛人資料附卷可參（見偵卷
    第69頁），其對於上開規定係行車應遵守之基本規則自應已
    深知。而依本案事故發生時之前揭天候、光線、路面狀況、
    道路障礙及號誌等情形，客觀上並無不能注意之情形，被告
    猶疏未注意上開規定，未減速接近、小心通過前開路口即貿
    然前行，因而肇致本案事故，足見被告於本案事故有違反上
    述道路交通安全注意義務之過失甚明。至於告訴人於本案事
    故發生時雖以機車附載前開桿部及尾端超伸於乙車以外之竹
    掃帚，未暫停讓甲車先行通過即逕自前行，從而亦有未依道
    路交通安全規則第88條第1項第1款、道路交通標誌標線號誌
    設置規則第211條第1項第2款行駛肇致本案事故之情形，與
    有過失，且應係本案事故發生之主要原因，惟被告於駛往前
    開路口之過程中既未減速接近、小心通過，業如前述，此自
    會影響被告是否能充分注意路口情形及因應突發狀況，是告
    訴人縱有前開肇責，仍無從解免被告部分之前開過失，無礙
    被告存有過失責任之認定。此外，本案事故經送臺中市車輛
    行車事故鑑定委員會鑑定，亦認：告訴人行至設有閃光紅燈
    號誌交岔路口，支線道車未暫停讓幹線道直行車先行，為肇
    事主因，被告行至設有閃光黃燈號誌交岔路口，未減速接近
    、注意安全小心通過，為肇事次因等語，有該鑑定委員會鑑
    定意見書1份存卷可佐（見交易卷第27至28頁），該鑑定意
    見雖未論及兩車碰撞位置係甲車之前車頭及乙車附載之竹掃
    帚，而未敘明告訴人是否尚有前開違規附載竹掃帚行駛之過
    失，惟該鑑定意見自兩車交岔直行行駛之駕駛行為及各自所
    在路段之路權歸屬等節加以分析，仍判斷其餘告訴人及被告
    有未遵守閃光號誌指示之過失，大致同於本院此部分認定，
    此亦堪佐被告就本案事故之發生確有上開過失無訛。
　㈣綜上所述，被告就本案事故之發生顯有上開過失，告訴人復
    因本案事故受有前揭傷害，被告之過失肇事行為與告訴人所
    受傷害間自有相當因果關係。是本案事證明確，被告所為上
    開過失傷害犯行堪以認定，應予依法論科。　
四、核被告所為，係犯刑法第284條前段過失傷害罪。又被告於
    本案事故後，於有偵查權限之司法警察機關尚不知係何人犯
    罪時，即在場向據報到場處理之警員當場承認其為肇事人，
    有臺中市政府警察局道路交通事故肇事人自首情形紀錄表1
    份在卷可稽（見偵卷第49頁），參以其事後無逃避本案偵查
    及審理之情，堪認其有自首而受裁判意思；至被告雖於自首
    後對於本案犯行有所辯解，惟此尚屬其辯護權之行使，不能
    僅憑此即認其無意接受裁判（最高法院84年度台上字第829 
    號判決意旨參照）。準此，應認被告所犯上開過失傷害罪已
    合於自首之要件，爰依刑法第62條前段減輕其刑。
五、爰審酌被告於本案騎車時，未注意減速接近、小心通過即貿
    然前行，肇致本案事故，進而造成告訴人受有上揭傷害非微
    ，顯有不該，並考量告訴人以機車附載前開桿部及尾端違規
    超伸於乙車以外之竹掃帚、未暫停讓甲車先行通過即逕自前
    行而與有過失之程度，另斟酌被告犯後飾詞否認犯行，且未
    能與告訴人達成和解並予以賠償等情，參以被告之素行，其
    所受教育反映之智識程度、就業情形、家庭經濟及生活狀況
    等一切情狀（見交易卷第70頁），暨檢察官具體求刑及被告
    對於科刑範圍之意見後，量處如主文所示之刑，並諭知易科
    罰金之折算標準，以資警惕。
據上論斷，應依刑事訴訟法第452條、第299條第1項前段，刑法
第284條前段、第62條前段、第41條第1項前段，刑法施行法第1
條之1第1 項，判決如主文。
本案經檢察官林宏昌聲請以簡易判決處刑，檢察官朱介斌到庭執
行職務。
中　　華　　民　　國　　110 　年　　11　　月　　2 　　日
                  刑事第十三庭  法  官  陳怡秀 
以上正本證明與原本無異。
如不服本判決應於收受送達後20日內向本院提出上訴書狀，並應
敘述具體理由；其未敘述上訴之理由者，應於上訴期間屆滿後20
日內向本院補提理由書（均須按他造當事人之人數附繕本）「切
勿逕送上級法院」。
告訴人或被害人如不服判決，應備理由具狀向檢察官請求上訴，
上訴期間之計算，以檢察官收受判決正本之日起算。
　　　　                        書記官  劉雅玲
中　　華　　民　　國　　110 　年　　11　　月　　2 　　日
附錄本案論罪科刑法條：
中華民國刑法第284條前段
因過失傷害人者，處1年以下有期徒刑、拘役或10萬元以下罰金
；致重傷者，處3年以下有期徒刑、拘役或30萬元以下罰金。